臺灣高等法院民事判決
109年度上字第513號
上  訴  人  遠傳電信股份有限公司

法定代理人  徐旭東  
訴訟代理人  蔡明家律師              
被  上訴人  中華電信股份有限公司臺灣北區電信分公司

法定代理人  涂元光  
訴訟代理人  郭佳瑋律師
            傅煒程律師
            陳欣彤律師

上列當事人間請求給付電信費事件，上訴人對於中華民國109年2
月21日臺灣臺北地方法院108年度訴字第2886號第一審判決提起
上訴，本院於109年12月23日言詞辯論終結，判決如下：
    主      文
上訴駁回。
第二審訴訟費用由上訴人負擔。
    事實及理由
一、被上訴人主張：上訴人自民國98年10月1 日起至106 年12月
    31日止，向伊承租國內數據電路（下稱電路），兩造並分別
    於98年10月1 日、104 年5 月20日簽立國內數據電路電信業
    務租用契約書（各稱98年、104年租約，下合稱系爭契約）
    ，98年租約第3 、4 條及104 年租約第5 條均約定上訴人向
    伊租用電路，伊依牌告批發價給予上訴人一定之優惠折扣，
    伊並以之為基礎計收月租費（即電路費），惟上訴人租用期
    間，因電路升級或移機因素，致伊漏未採用包含中繼線距離
    之牌價，而短收如原審判決附表（下稱附表）1所示之5 條
    專線電路（下合稱系爭電路）之電信費用，合計新臺幣（下
    同）501萬6675 元（「計費期間」、「應補收差額」如附表
    1之各欄所示，下稱系爭電信費用）。爰依系爭契約之法律
    關係，求為命上訴人給付501萬6675 元，及自支付命令送達
    翌日起算法定遲延利息之判決。原審判命上訴人如數給付，
    上訴人不服，提起上訴。被上訴人並為答辯聲明：上訴駁回
    。
二、上訴人則以：依104年租約第7條約定，伊有權退租超出基準
    金額等量之閒置綁約電路，則如被上訴人出帳正確，伊可退
    租共23條閒置電路，僅須再給付被上訴人36萬1367 元，被
    上訴人於相當期間不行使電信費用請求權，且曾向伊保證出
    帳單無誤，其嗣依系爭契約請求給付系爭電信費用，違反誠
    信原則而有權利失效之適用；又伊無法主動確認局間中繼距
    離數值之正確性，端賴被上訴人郵寄之大客戶電子檔提供之
    數值，伊持續有閒置綁約電路可退租，若被上訴人設定正確
    局間中繼數值，伊於104年8月間辦理第1次退租時，即會將
    該局間中繼距離費用之額度，以退租電路月租費抵銷完畢，
    且伊各月之月租費高於基準金額，與局間中繼數值設定錯誤
    影響伊退租閒置電路無關，伊選擇如何退租及額度為何，均
    為伊依系爭契約享有之權利；而後續其他次退租，與系爭電
    路無涉，縱被上訴人有權請求系爭電路之使用費，至多僅得
    計算至104年3月31日為止，且系爭電路不應包含103年清帳
    完畢確認無誤之34D86063、34D86500電路補收金額等語，資
    為抗辯。並上訴聲明：㈠原判決廢棄；㈡被上訴人在第一審之
    訴及假執行之聲請均駁回。
三、查，上訴人自98年10月1 日起至106 年12月31日止，向被上
    訴人承租系爭電路，兩造分別於98年10月1 日、104 年5 月
    20日簽立98年租約、104年租約，98年租約第3 、4 條及104
     年租約第5 條各約定上訴人向被上訴人租用電路，並以之
    為基礎計收電路費之事實，為兩造所不爭執（見本院卷第68
    頁），復有系爭契約可據（見原審卷第77至87頁），堪信為
    真實。
四、被上訴人依系爭契約之約定，請求系爭電信費用501萬6675 
    元，是否有據?
　㈠按解釋契約，應於文義上及論理上詳為推求，以探求當事人
    立約時之真意，並通觀契約全文，斟酌訂立契約當時及過去
    之事實、交易上之習慣等其他一切證據資料，本於經驗法則
    及誠信原則，從契約之主要目的及經濟價值作全盤之觀察，
    以為其判斷之基礎（最高法院108年度台上字第2147號民事
    判決意旨參照）。
　㈡查，兩造於98年10月1 日簽訂98年租約，約定由上訴人向被
    上訴人租用國內數據電路，依98年租約第2條、第3條第1項
    、第11條、第12條之約定，略以：「本契約生效前，乙方（
    即上訴人，下同）向甲方（即被上訴人，下同）已租用之約
    定電路為本契約之『既有電路』，租約有效期間新申請租用之
    約定電路及既有電路E1／T1昇頻NG-SDH為本契約『新租電路』
    」、「新租電路之租用期限不得少於7年」、「契約自98年1
    0月1日生效，有效期間為3年。期限屆滿前，若雙方均無異
    議，則契約繼續延長1年，其後亦同」、「契約終止後，乙
    方於本契約有效期間所新租電路，仍有租用期限不得少於7
    年之限制」（見原審卷第77頁），已約明新租電路之範圍及
    其租用期限不得少於7年；兩造復於104 年5 月20日簽訂104
    年租約，依104年租約第2條第2項、第4條、第7條之約定，
    略以：「本契約生效前，乙方向甲方已租用之約定電路為本
    契約之『既有電路』，屬既有電路且有約定租期之電路為本契
    約所稱之『綁約電路』」、「雙方同意，以103年10月份甲方
    所提供帳單中綁約電路之線路費總金額為本契約之『基準金
    額』」、「乙方承諾，於本契約有效期間內，每月繳付之綁
    約電路線路費總金額，不得低於基準金額」（見原審卷第83
    、85頁），亦約明綁約電路之範圍及其每月線路費總金額不
    得低於基準金額；是系爭契約係約定上訴人於所訂租期向被
    上訴人租用綁約電路，被上訴人依約應提供綁約電路供上訴
    人使用，上訴人則應給付不得低於基準金額之綁約電路線路
    費（即電信費用）。又被上訴人於附表1 所示之計費期間，
    確有提供綁約電路其中之系爭電路供上訴人使用，惟因局間
    中繼距離設定錯誤，致短收系爭電信費用501萬6675 元乙情
    ，為兩造所不爭執（見本院卷㈡第68頁），上訴人既有使用
    系爭電路，依約自應給付線路費；則被上訴人依系爭契約之
    法律關係，請求上訴人給付短付之系爭電信費用501萬6675 
    元，即屬正當。 
　㈢上訴人雖辯稱若被上訴人出帳正確，依104年租約第7 條2項
    之約定，伊可退租共23條閒置電路云云。然查，觀諸104年
    租約第7 條第1項、第2項之約定，略以：「乙方承諾，於本
    契約有效期間內，每月繳付之綁約電路線路費總金額，不得
    低於基準金額。惟就超出基準金額的部分，甲方同意乙方有
    權可退租約等量線路費金額之綁約電路」、「雙方同意至少
    每2個月，由雙方共同辦理前開基準金額與綁約電路退租事
    宜之結算，結算方式依雙方確認無誤之甲方所列帳單金額辦
    理，此結算金額應於任一方啟動後5個工作日內雙方完成確
    認。結算之金額，若低於基準金額，乙方應補足差額；若高
    於基準金額，甲方受理乙方辦理綁約電路退租作業」等語（
    見原審卷第85頁），顯係著重於上訴人承諾於契約期間每月
    繳付之綁約電路線路費總金額，不得低於基準金額，另就超
    出基準金額部分，雙方同意共同辦理基準金額與綁約電路退
    租事宜之結算，結算方式依雙方確認無誤之被上訴人所列帳
    單金額辦理，結算金額應於任一方啟動5個工作日內雙方完
    成確認，是退租事宜結算之帳單雖由被上訴人提出，然既須
    經雙方確認，且任一方皆得啟動退租事宜之結算，縱被上訴
    人之帳單金額有誤，上訴人仍非不得予以確認，自不得僅因
    被上訴人之帳單錯誤，據而推認若出帳正確，上訴人依104
    年租約第7 條2項之約定，即可退租共23條閒置電路。且參
    以證人即上訴人人員李正芬於本院到庭證述略以：「系爭電
    路為綁約電路，係於98年租約期間所申請，104年簽約前有
    持續與被上訴人反應有許多閒置電路無法使用，被上訴人最
    後才跟我們簽訂104年租約」等語（見本院卷㈠第558頁），
    足見系爭電路係於98年租約期間申請之綁約電路，於104年
    租約簽訂前，上訴人即已產生許多閒置電路，因98年租約第
    3條第1項約定「新租電路之租用期限不得少於7年」（見原
    審卷第77頁），為解決租期內上訴人未使用之閒置綁約電路
    ，並確保上訴人可取得線路費基準金額，而於104年租約第7
    條第1項約定上訴人承諾「於契約期間每月繳付之綁約電路
    線路費總金額，不得低於基準金額」，於同條第2項就超出
    基準金額部分，雙方則同意「共同確認及辦理基準金額與綁
    約電路退租事宜之結算」；若上訴人無須確認，即可依被上
    訴人所列帳單，就超出基準金額部分辦理退租等量線路費金
    額之綁約電路，豈有於104年租約為前開約定之理，益見104
    年租約第7 條2項並非約定上訴人得逕依被上訴人之帳單，
    以辦理閒置綁約電路退租事宜；是上訴人前開主張，並不可
    取。
　㈣上訴人雖再辯稱被上訴人曾向伊保證出帳帳單無誤，伊無法
    主動確認局間中繼距離數值之正確性，致無法以退租電路之
    月租費抵銷，被上訴人於相當期間不行使電信費用請求權，
    其請求給付系爭電信費用，違反誠信原則而有權利失效之適
    用云云。惟按權利之行使，不得違反公共利益，或以損害他
    人為主要目的；行使權利，履行義務，應依誠實及信用方法
    ，民法第148條定有明文。在私法領域，權利人本得自由決
    定如何行使其權利，除權利人就其已可行使之權利，在相當
    期間內一再不為行使，並因其行為造成特殊情況，足以引起
    相對人之正當信任，以為權利人不欲行使其權利，如斟酌權
    利之性質，法律行為之種類，當事人間之關係，社會經濟情
    況及其他一切因素，認為權利人忽又出而行使權利，足以令
    相對人陷入窘境，有違事件之公平及個案之正義時，本於誠
    信原則發展而出之權利失效原則，固應認此際權利人所行使
    之權利有違誠信原則，而不能發生應有之效果，惟如無任何
    具體情事足以引起相對人信賴權利人已不行使其權利者，即
    不得任以權利人未即時行使權利，遽認其不得行使權利。查
    ，上訴人確有使用系爭電路，依約自應給付線路費，就超出
    基準金額部分，兩造同意共同辦理基準金額與綁約電路退租
    事宜之結算，結算方式依雙方確認無誤之被上訴人所列帳單
    金額辦理，任一方皆得啟動退租事宜之結算，已如前述，自
    不因被上訴人漏未採用包含中繼線距離牌價致短收費用，而
    影響上訴人確認帳單及啟動退租事宜，亦與上訴人持續有閒
    置綁約電路可退租無關。又依證人李正芬於本院到庭證述略
    以：「我們有辦理甲乙端移機及頻寬變更，所以才會產生本
    件爭議」等語以觀（見本院卷㈠第558頁），被上訴人主張係
    因電路升級或移機因素，致其漏未採用包含中繼線距離之牌
    價，而短收系爭電信費用，尚非無憑；而兩造自103年7月間
    即有電路核定制度，上訴人對於系爭電路有無局間中繼距離
    及其費用，可由每月之對帳單予以確認，若局間中繼數值計
    算錯誤，上訴人仍可知悉等情，業經證人即被上訴人人員周
    雲英於本院到庭證述上情明確（見本院卷㈠第560頁），核與
    證人李正芬於本院到庭證述略以：「路由由被上訴人指定，
    於電子帳單內顯示局間中繼長度」等語（見本院卷㈠第558頁
    ），則電子帳單之內容既可顯示局間中繼長度，自得據而計
    算費用，足見同為第一類電信業者之上訴人對於產生之費用
    及局間中繼數值，並非不可自行確認，且上訴人就被上訴人
    曾向其保證出帳帳單無誤乙情，亦未舉證證明；則本件係因
    上訴人辦理甲乙端移機及頻寬變更，致被上訴人漏未採用包
    含中繼線距離之牌價，而短收系爭電信費用，然上訴人並未
    辦理系爭電路退租，亦已使用系爭電路，依約自有給付電信
    費用之義務，被上訴人請求上訴人給付短付之系爭電信費用
    ，乃屬權利之正當行使，非專以損害上訴人之財產權為目的
    ，並未違反誠信原則，亦難認有何權利濫用之可言；故上訴
    人前開所辯，仍不可取。
　㈤上訴人雖又辯稱縱被上訴人有權請求系爭電路之使用費，至
    多僅得計算至104年3月31日為止，且不應包含103年清帳完
    畢確認無誤之34D86063、34D86500電路補收金額云云。然上
    訴人對於其確有於如附表1所示之補收期間使用系爭電路，
    及系爭電路之編號、補收期間、金額、局間中繼距離係如附
    表1所示各節，均不爭執（見本院卷㈡第68頁），是被上訴人
    請求系爭電信費用，並非無憑，上訴人於簽訂98年租約後，
    復簽訂104年租約，依約應給付不得低於基準金額之綁約電
    路線路費，其使用系爭電路之期間既如附表1所示，且系爭
    電路包括34D86063、34D86500電路在內，上訴人抗辯無須繳
    納前開部分之電信費用，與系爭租約之約定已有不符，對於
    其何以無須繳納前開部分電信費用，未再舉證以實其說；故
    上訴人前開所辯，亦不可取。
　㈥綜上，上訴人既有使用系爭電路，自應給付電信費用；又依1
    04年租約第7條第1項之約定，上訴人承諾於契約期間每月繳
    付之綁約電路線路費總金額，不得低於基準金額，另同條第
    2項就超出基準金額部分，雙方同意共同辦理基準金額與綁
    約電路退租事宜之結算，且任一方皆得啟動退租事宜之結算
    ，並非約定逕依被上訴人之帳單以辦理閒置綁約電路退租事
    宜；是上訴人確有使用系爭電路產生費用，無論其有無閒置
    電路可退租及被上訴人是否因計算錯誤而漏收費用，上訴人
    仍應依約給付線路費；故被上訴人依系爭契約之法律關係，
    請求上訴人給付短付之系爭電信費用501萬6675 元，及自支
    付命令送達翌日即108年2月21日（見支付命令卷第33頁）起
    算法定遲延利息，核屬有據。　
五、從而，被上訴人依系爭契約之法律關係，請求上訴人給付50
    1萬6675 元，及自108年2月21日起至清償日止，按年息5％計
    算之利息，為有理由，應予准許。原審為上訴人敗訴判決並
    為假執行之宣告，並無不合。上訴意旨指摘原判決不當，求
    予廢棄改判，為無理由，應予駁回。　　
六、本件事證已臻明確，兩造其餘攻擊、防禦方法及所提證據，
    經審酌後認與判決結果不生影響，不再逐一論列，併此敘明
    。
七、據上論結，本件上訴為無理由。依民事訴訟法第449條第1項
    、第78條，判決如主文。 
中　　華　　民　　國　　110 　年　　1 　　月　　6 　　日
              民事第十四庭  
                  審判長法  官  蔡和憲
                        法  官  周珮琦 
                        法  官  邱靜琪 
正本係照原本作成。
如不服本判決，應於收受送達後20日內向本院提出上訴書狀，其
未表明上訴理由者，應於提出上訴後20日內向本院補提理由書狀
（均須按他造當事人之人數附繕本）上訴時應提出委任律師或具
有律師資格之人之委任狀；委任有律師資格者，另應附具律師資
格證書及釋明委任人與受任人有民事訴訟法第466 條之1第1項但
書或第2項（詳附註）所定關係之釋明文書影本。如委任律師提
起上訴者，應一併繳納上訴審裁判費。
中　　華　　民　　國　　110 　年　　1 　　月　　6 　　日

　　　　　　　　　　　　書記官  張淨卿
附註：
民事訴訟法第466條之1（第1項、第2項）：
對於第二審判決上訴，上訴人應委任律師為訴訟代理人。但上訴
人或其法定代理人具有律師資格者，不在此限。
上訴人之配偶、三親等內之血親、二親等內之姻親，或上訴人為
法人、中央或地方機關時，其所屬專任人員具有律師資格並經法
院認為適當者，亦得為第三審訴訟代理人。